【裁判字號】    89,訴,1733
【裁判日期】    891116
【裁判案由】    偽造貨幣
【裁判全文】
臺灣板橋地方法院刑事判決                        八十九年度訴字第一七三三號
    公  訴  人  臺灣板橋地方法院檢察署檢察官
    被      告  乙○○
    指定辯護人  甲○
右列被告因偽造貨幣案件，經檢察官提起公訴（八十九年度偵字第一五一五七號），
甲○判決如左：
    主  文
乙○○無罪。
    理  由
一、公訴意旨略以︰被告乙○○意圖行使偽造貨幣，而於不詳時地，向不詳之人收集
    偽造之新台幣（下同）五百元紙鈔二張（編號皆為：ＱＹ三六一三九一ＨＬ），
    嗣於民國八十九年三月二十八日二十三時三十分許，在桃園縣蘆竹鄉○○路、新
    南路口，為警查獲，並在乙○○上衣口袋內起出上開偽鈔二張，因認被告涉犯刑
    法第一百九十六條第一項罪嫌云云。
二、按犯罪事實應依證據認定之，無證據不得推定其犯罪事實，又不能證明被告犯罪
    者，應諭知無罪之判決，刑事訴訟法第一百五十四條、第三百零一條第一項分別
    定有明文。所謂認定犯罪事實之證據，係指足以認定被告確有犯罪行為之積極證
    據而言，該項證據自須適合於被告犯罪事實認定，始得採為斷罪資料。又苟未能
    發現相當證據，或證據不足以證明，自不能以推測或擬制之方法，以為裁判基礎
    ，亦有最高法院二十九年上字第三一０五號及四十年台上字第八六號判例意旨可
    資參照。又訴訟上之證明，須於通常一般之人均不致有所懷疑，而得確信其為真
    實之程度者，始得據為有罪之認定，倘其證明尚未達到此一程度，而有合理之懷
    疑存在時，致無從為有罪之確信時，即應為無罪之判決，亦有最高法院七十六年
    台上字第四九八七號判例可循。
三、訊據被告乙○○於警訊時、檢察官偵查中及甲○審理時始終堅詞否認有意圖供行
    使之用而收集偽造通用紙幣之犯行，並辯稱：扣案之上開面額五百元之紙幣，伊
    係向一些雜貨店購物後換來的，伊根本不知道是偽鈔等語。公訴人認被告涉犯前
    揭罪嫌係以商店找錢豈有找回五百元偽鈔二張之理？且證人即警員董孟宗亦證稱
    當初查獲被告時，被告所持有之上開偽鈔二張係與其他金錢分開放置，而上開五
    百元鈔票二紙之紙質粗糙，編號相同，顯係偽鈔，有勘驗筆錄附卷可稽，為其論
    斷依據。惟查：
  （一）被告為警查獲時，已向警員董孟宗陳明扣案之上開紙幣二張是分別在兩家不
        同的便利超商買東西所找來的小額鈔票，此業據證人董孟宗於檢察官訊問時
        陳明在卷，被告在不同之商店購物後非無可能恰巧分別取得扣案之上開紙幣
        ，是公訴人認被告不可能於商店找錢時換得五百元偽鈔二張云云，尚難憑採
        。
  （二）被告係將扣案之上開紙幣放置於上衣口袋內，其長褲口袋內另放置面額一千
        元之真鈔共七千元等情，業據證人董孟宗陳明在卷；而一般人有將不同面額
        之紙幣分開放置之習慣，公訴人以被告所持有之上開偽鈔二張係與其他金錢
        分開放置，而認定被告有收集偽造通用紙幣之犯行，亦嫌速斷。
  （三）扣案之上開偽造之紙幣，其編號固均為ＱＹ三六一三九一ＨＬ，惟一般人收
        受通用紙幣時幾無核對編號之習慣，亦不能因扣案之偽鈔編號相同即推定被
        告於收受時已知為偽造之通用紙幣。
  （四）扣案之上開偽造之紙幣，除其號碼相符，色澤略與真鈔不符，無人像浮水印
        及中間識別線外，其外觀與真鈔相似，業經甲○勘驗明確，制有八十九年十
        月六日勘驗筆錄一份附卷可按，是扣案之上開偽鈔易與真鈔混淆，常人非無
        可能因一時疏忽不察而收受該偽鈔；又警方於八十九年八月二十五日持檢察
        官簽發之搜索票至台北縣林口鄉○○○街三巷六號二樓之四搜索結果，亦查
        無任何偽造之通用紙幣，有搜索扣押證明筆錄一份在卷可稽；則被告辯稱：
        扣案之上開面額五百元之紙幣，伊係向一些雜貨店購物後換來的，伊根本不
        知道是偽鈔等語，非無可取。
四、綜上所述，被告所辯尚非子虛，復查無積極證據足證被告有意圖供行使之用而收
    集偽造通用紙幣之犯行，揆諸前揭說明，本件不能證明被告犯罪，自應諭知被告
    無罪之判決。
據上論斷，應依刑事訴訟法第三百零一條第一項，判決如主文。
本案經檢察官陳銘祥到庭執行職務。
中      華      民      國    八十九    年     十一     月      十四    日
                                   台灣板橋地方法院刑事第三庭
                                       法  官  樊  季  康
右正本證明與原本無異。
如不服本判決，應於判決送達後十日內，向甲○提出上訴狀。
                                       書記官  馬  秀  芳
中      華      民      國    八十九    年      十一    月      十八    日


司法院資訊處製作；財團法人民間司法改革基金會備份。
